【裁判字號】    97,訴,1156
【裁判日期】    971014
【裁判案由】    強盜
【裁判全文】
臺灣臺北地方法院刑事判決              97年度訴字第1156號
公  訴  人  臺灣臺北地方法院檢察署檢察官
被      告  丙○○
                    現於臺灣臺北看守所另案羈押中
指定辯護人  本院公設辯護人甲○○
上列被告因強盜案件，經檢察官提起公訴（97年度偵字第11113
號），本院判決如下：
    主  文
丙○○意圖為自己不法之所有，以脅迫至使不能抗拒，而取他人
之物，累犯，處有期徒刑伍年貳月。
    犯罪事實
一、丙○○於民國82年因犯偽造有價證券案件，經本院以82 年
    度易字第891號判決判處有期徒刑3年8月確定，又於83年因
    犯偽造有價證券案件，經本院以83年度訴字第2453號判決判
    處有期徒期3年2月確定，上開二罪，經本院以84年度聲字第
    7號裁定定其執行刑為6年2月，經送監執行，嗣後接續執行
    84年間因犯脫逃罪，經臺灣花蓮地方法院以84年度易字第
    557號判決判處有期徒刑3月，於87年1月26日縮短刑期假釋
    出監付保護管束，因假釋期間犯罪經撤銷假釋，尚應執行殘
    刑2年8月9日（以上稱第一部份）；又於89年間因偽造文書
    案件，經本院以89年度訴字第354號判處有期徒刑3年8月（
    上稱甲案），又因搶奪、加重竊盜、竊盜、偽造文書等案件
    ，經本院以89年度訴字第704號判決，分別處有期徒刑1年、
    1年、10月、7月，定應執行刑3年2月（上稱乙案），上開甲
    、乙案經本院以89年度聲字1497號裁定定應執行刑為6年8月
    （上稱第二部分），上開第一、二部份經送監接續執行，於
    96年4月17日縮短刑期假釋出監付保護管束，嗣上開甲、乙
    案各罪再經本院以96年度聲字第1694號裁定，減刑並定執行
    刑為4年11月15日，於96年7月16日期滿，未經撤銷假釋，刑
    期以執行完畢論。詎仍不知悔改，基於意圖為自己不法所有
    之強盜犯意，於97年5月11日下午10時10分許，騎乘車牌號
    碼BWP-775號之重型機車，途經臺北縣新店市○○路○段355
    之3號亞諾家具前，見乙○○坐上車牌號碼CO-7313號自用小
    客車駕駛座發動汽車，遂先將機車停放在亞諾家具隔壁之巷
    內，徒步靠近乙○○駕駛之上開汽車，乘乙○○準備駛離之
    際，打開該車車門，持1把無殺傷力之黑色玩具手槍指著乙
    ○○，向其喝令：不要動、不要講話，手上所持之槍是真槍
    ，伊需要錢看醫生等語，以此脅迫方式致乙○○不能抗拒，
    即依丙○○指示將手提包交給丙○○（內有HERMES紅色皮夾
    、現金約新臺幣4萬2000元、乙○○所有之身分證、駕照、
    健保卡、渣打銀行金融卡、第一銀行金融卡、臺新銀行信用
    卡、萬泰銀行現金卡、Blockbuster卡、特力屋會員卡、名
    佳美精緻生活館會員卡、臺塑會員卡、行動電話1支），丙
    ○○得手後，並要求乙○○汽車熄火、往後看不要亂動、關
    上車門，以遂其騎乘前揭機車離去，嗣經乙○○報警處理，
    為警循線查獲，並扣得乙○○上開遭強盜之財物及黑色玩具
    手槍1把。
二、案經臺北縣政府警察局新店分局報告臺灣臺北地方法院檢察
    署檢察官偵查起訴。
    理  由
壹、程序部分
    被告及辯護人對於公訴人所提之證據資料及以下本院作為判
    斷依據之各項證據資料，均同意或不爭執其證據能力，本院
    審酌該等言詞供述及書面作成時之情況認為適當，均無不宜
    作為證據之情事，依刑事訴訟法第159條之5規定，均得作為
    證據。
貳、實體部分
一、訊據被告丙○○對於上揭持黑色玩具手槍對被害人乙○○喝
    令並使其交付財物之犯罪事實坦承不諱，惟矢口否認有何強
    盜犯行，辯稱：伊當時看到乙○○車子停在家具行隔壁發動
    ，而家具行店面還沒關，以為乙○○還要去店裡拿東西，所
    以走過去打開車門，看到乙○○在車內，伊也嚇一跳，因家
    具行店內有男人在，伊怕乙○○大喊，所以才拿槍叫乙○○
    把錢交出來，伊只是恐嚇，並非要強盜云云。經查：
（一）被告坦承於上揭時地手持玩具槍指著被害人並喝令被害人
      交付財物等情，核與證人即被害人乙○○於警詢、偵查及
      本院審理中之證述相符（見97年偵字第11113號卷第13 至
      18頁、第63至64頁、本院卷第30頁反面至第31頁反面），
      復有扣案之黑色玩具槍1把、臺北縣政府警察局新店分局
      扣押物品目錄表、贓物認領保管單各1份、現場監視錄影
      光碟1片、光碟翻拍照片及現場照片共18張在卷可佐。
（二）被告辯稱伊只是恐嚇，並非強盜云云，按以威嚇方法使人
      交付財物之強盜罪，與恐嚇罪之區別，係以對於被害人施
      用威嚇程度為標準。如其程度足以抑壓被害人之意思自由
      ，至使不能抵抗而為財物之交付者，即屬強盜罪。否則，
      被害人之交付財物與否，儘有自由斟酌之餘地者，即應成
      立恐嚇罪。攜帶假手槍，冒充真槍以威脅事主，奪取財物
      ，已達於使人不能抗拒之程度，應成立強盜罪（最高法院
      30年上字第668號、26年滬上字第9號判例要旨參照）。
（三）查本件被告持以犯罪之系爭玩具槍，以外觀而言，在昏暗
      且情急之環境下，一般人確有可能誤信為具殺傷力之真槍
      ，況現今查獲將無殺傷力之玩具槍以車通槍管之方式，改
      造為具有殺傷力槍枝之情形，亦所在多有，實難令被害人
      於被告實施前揭犯行之情境下，猶能辨別槍枝之真偽，而
      在一般情況，行為人持槍枝犯罪，通常能壓制被害人之意
      思自由而不能抵抗無疑，又據證人乙○○於本院審理中證
      稱：伊一開始無法判斷是否為真槍或假槍，後來被告走掉
      後，伊才懷疑是玩具槍，在被告犯罪的整個過程中，伊覺
      得很害怕，且那裡很暗，伊就趕快將皮包交給被告，伊不
      敢反抗，若被告當時沒有持槍，伊不會給被告錢等語，顯
      見證人於被害當時，實確信被告所持槍枝係具有殺傷力而
      能當下威脅其生命安全之真槍，因而交付財物，足認被告
      前揭犯行已達壓制被害人心理上意思自由致不能抗拒之程
      度，揆諸前開判例意旨，被告所為當屬強盜行為，是被告
      所辯，顯係臨訟狡飾之詞，當無可採。
（四）綜上所述，本件事證明確，被告犯行堪以認定，應予依法
      論科。
二、核被告所為，係犯刑法第328條第1項之強盜罪。查被告於民
    國82年因犯偽造有價證券案件，經本院以82年度易字第891
    號判決判處有期徒刑3年8月確定，又於83年因犯偽造有價證
    券案件，經本院以83年度訴字第2453號判決判處有期徒期3
    年2月確定，上開二罪，經本院以84年度聲字第7號裁定定其
    執行刑為6年2月，經送監執行，嗣後接續執行84年間因犯脫
    逃罪，經臺灣花蓮地方法院以84年度易字第557號判決判處
    有期徒刑3月，於87年1月26日縮短刑期假釋出監付保護管束
    ，因假釋期間犯罪經撤銷假釋，尚應執行殘刑2年8月9日（
    以上稱第一部份）；又於89年間因偽造文書案件，經本院以
    89年度訴字第354號判處有期徒刑3年8月（上稱甲案），又
    因搶奪、加重竊盜、竊盜、偽造文書等案件，經本院以89年
    度訴字第704號判決，分別處有期徒刑1年、1年、10月、7月
    ，定應執行刑3年2月（上稱乙案），上開甲、乙案經本院以
    89年度聲字1497號裁定定應執行刑為6年8月（上稱第二部分
    ），上開第一、二部份經送監接續執行，於96年4月17日縮
    短刑期假釋出監付保護管束，嗣上開甲、乙案各罪再經本院
    以96年度聲字第1694號裁定，減刑並定執行刑為4年11月15
    日，於96年7月16日期滿，未經撤銷假釋，刑期以執行完畢
    論，有卷附臺灣高等法院被告前案紀錄表可按，其受有期徒
    刑之執行完畢，5年以內故意再犯有期徒刑以上之罪，為累
    犯，應依刑法第47條第1項加重其刑至二分之一。爰審酌被
    告素行不佳，犯罪手段及目的，犯後雖坦承犯行經過，惟一
    再飾詞卸責，然念及其已多次向被害人道歉，難謂全無悔意
    等一切情狀，量處如主文所示之刑。又扣案之黑色玩具槍1
    把，雖係被告供犯罪所用之物，惟非屬被告所有，業據被告
    供承在卷，爰不另為沒收之諭知，附此敘明。
據上論斷，應依刑事訴訟法第299條第1項前段，刑法第328條第1
項、第47條第1項，判決如主文。
本案經檢察官林冠佑到庭執行職務
中    華    民    國    97    年    10    月    14    日
                  刑事第八庭  審判長法  官  陳德民
                                    法  官  詹慶堂
                                    法  官  楊蕙芬
以上正本證明與原本無異。
如不服本判決，應於判決送達後10日內，向本院提出上訴狀。
                                    書記官  馬正道
中    華    民    國    97    年    10    月    14    日
附錄法條：
中華民國刑法第328條
（普通強盜罪）
意圖為自己或第三人不法之所有，以強暴、脅迫、藥劑、催眠術
或他法，至使不能抗拒，而取他人之物或使其交付者，為強盜罪
，處5年以上有期徒刑。
以前項方法得財產上不法之利益或使第三人得之者，亦同。
犯強盜罪因而致人於死者，處死刑、無期徒刑或10年以上有期徒
刑；致重傷者，處無期徒刑或7年以上有期徒刑。
第 1 項及第 2 項之未遂犯罰之。
預備犯強盜罪者，處1年以下有期徒刑、拘役或3千元以下罰金。


司法院資訊處製作；財團法人民間司法改革基金會備份。
